臺灣士林地方法院民事裁定
111年度消債抗字第4號
抗  告  人  蔣淑華    


上列抗告人因消費者債務清理事件，對於中華民國111年4月12日
本院110年度消債更字第259號裁定提起抗告，本院裁定如下：
    主  文
抗告駁回。
抗告程序費用新臺幣壹仟元由抗告人負擔。
    理  由
一、抗告意旨略以：債權人片面以陳報狀提出債權數額，原裁定
    竟未審查債權人有無執行名義，徒以此認定債權總額已逾新
    臺幣（下同）1,200萬元，並將債權人訴訟權或異議權之行
    使與債務人對債權之異議權混為一談，剝奪伊透過更生程序
    處理債務之權利，請求廢棄原裁定，准予裁定開始更生程序
    等語。
二、按聲請更生或清算不合程式或不備其他要件者，法院應以裁
    定駁回之。但其情形可以補正者，法院應定期間先命補正；
    債務人無擔保或無優先權之本金及利息債務總額未逾新臺幣
    1,200萬元者，於法院裁定開始清算程序或宣告破產前，得
    向法院聲請更生。消費者債務清理條例（下稱消債條例）第
    8條、第42條第1項分別定有明文。
三、經查：
  ㈠抗告人前於民國109年10月30日向臺灣新北地方法院聲請前置
    調解，同年12月15日調解不成立而當庭聲請更生，嗣經該院
    將本件更生事件移轉管轄至本院。而依據債權人所提出相關
    資料（見臺灣新北地方法院109年度司消債調字第938號卷，
    下稱調解卷，第25至27頁、第28至30頁、第31至35頁、第36
    頁、第37頁、第38至39頁、第40至42頁、第43至44頁、第45
    至49頁、第50頁、第51至55頁、第56至61頁、第65至72頁、
    第76頁），抗告人積欠無擔保或無優先權之債務本金及利息
    合計高達1,239萬3,884元，已逾1,200萬元，則本件更生之
    聲請，核與要件不符，又無從補正，揆諸前開規定，自應駁
    回其更生之聲請。
  ㈡抗告人雖主張原裁定並未審查債權人有無執行名義而逕行認
    定債權數額云云，惟債權數額之認定並不以提出執行名義為
    前提，縱令債權人未提出執行名義，亦不能作為剔除債權之
    理由，況比對抗告人所自行製作提出之債權人名冊（見調解
    卷第6頁正反面），核與向法院陳報債權之各債權人相符一
    致，抗告人又未能明確具體指出何債權人所陳報何筆債權乃
    屬不實，尚難以此推翻原裁定所認定債權數額。
  ㈢至抗告人指原裁定將債權人訴訟權或異議權之行使與債務人
    對債權之異議權混為一談云云，細繹原裁定所論述者，實係
    於裁定開始更生程序前不得逕為時效抗辯而剔除債權數額一
    事（見該裁定第3至4頁），按消債條例第42條第1項明定債
    務逾1,200萬元不得聲請更生，依該條立法理由所載，倘債
    務人負債總額過大，因更生程序而被免責之負債額即相對提
    高，對債權人造成之不利益過鉅。且負債總額超過一定之數
    額，益可見債務關係繁雜，亦不適於利用此簡易程序清理債
    務，故更生程序限制負債總額，乃為保障債權人及債務人雙
    方權益。另參以債權人不得對准予更生之裁定提起抗告，對
    其較為不利，再對照消債條例第36條、第47條規定可知，於
    法院裁定准許「更生後」，且於異議合法後，法院始得就債
    權人申報之債權及其種類、數額等經異議之部分內容進行審
    查及裁定。足見消債條例已衡平考量債權人、債務人間利益
    ，而就更生程序設定負債總額之門檻限制，並另行規定於開
    始更生程序後，債權人、債務人可就債權聲明異議，始由法
    院進行實體審查、剔除，自難認於尚未開始更生程序前即得
    藉由時效抗辯而剔除債權數額。況且，依照民法第144條第1
    項規定，消滅時效完成之效力，不過發生拒絕給付之抗辯權
    ，並非使請求權當然消滅，則利息債權縱有部分時效已完成
    ，該部分債務仍存在並不因而消滅，換言之，時效抗辯無礙
    於債務總額之核算。綜合上開說明，抗告人雖於原審主張時
    效抗辯欲單方片面剔除部分債權，而為原裁定所不許，並認
    定本件債權總額已逾1,200萬元，經核於法相符，難認有違
    ，抗告人所為抗辯，自非可取。
四、綜上所述，抗告人所負無擔保或無優先權之本金及利息債務
    總額既已逾1,200萬元，原審駁回其更生聲請，於法並無不
    合。抗告意旨指摘原審裁定不當，求予廢棄，為無理由，應
    予駁回。
五、爰裁定如主文。 
中　　華　　民　　國　　111 　年　　6 　　月　　 23 　日
                  民事第三庭審判長法  官  陳月雯
　　　　　　　　　
                                  法  官  陳世源
                  
　　　　　　　　　                法  官  劉育琳
以上正本係照原本作成。　　　　　　　　　　　　　　　　　
本裁定除有涉及法律見解具有原則上之重要性者外，不得再為抗
告。如再為抗告，應於收受後10日內委任律師向本院提出再抗告
狀，並繳納再抗告費新臺幣1,000元。 　　　　　　　　　　　
中　　華　　民　　國　　111 　年　　6 　　月　　23　　日
                                  書記官  邱勃英